臺灣臺南地方法院新市簡易庭民事判決
                                    109年度新簡字第520號
原      告  陳和泉  
            陳黃豆簽
訴訟代理人  許淑華  
被      告  陳木清  

上列被告因恐嚇案件，原告提起刑事附帶民事訴訟請求損害賠償
，由本院刑事庭以109年度附民字第248號刑事附帶民事訴訟裁定
移送前來，經本院於民國109年10月28日言詞辯論終結，判決如
下：
    主      文
被告應給付原告陳和泉新臺幣陸萬元；給付原告陳黃豆簽新臺幣
肆萬元，及均自民國一百零九年六月十七日起至清償日止，按週
年利率百分之五計算之利息。
原告其餘之訴及假執行之聲請均駁回。
本判決原告勝訴部分得假執行。但被告如分別以新臺幣陸萬元為
原告陳和泉提供擔保；以新臺幣肆萬元為原告陳黃豆簽提供擔保
，得免為假執行。
    事實及理由
一、原告起訴主張：
    被告與原告陳和泉為親戚關係，二人素有嫌隙。被告於民國
    108年11月18日12時30分許，在臺南市○○區○○街000巷0號前
    ，因原告陳和泉曾對被告提出妨礙名譽告訴及告發偽證罪，
    使被告懷恨在心，於騎乘機車致上開地點時，對原告2人大
    聲辱罵三字經，並自機車座墊內取出用紅色塑膠袋包裝之鐮
    刀，作勢對原告陳和泉恫嚇，並恫稱：「要和你輸贏」、「
    要給你好看」，原告陳和泉見狀即持鐵條欲自保，及警告被
    告有監視器攝影，並在訴外人陳保國勸阻下，被告始停止上
    前攻擊原告將鐮刀收入機車座墊內(下稱系爭事件)。另系爭
    事件發生時，原告陳和泉母親即原告陳黃豆簽亦在場，原告
    陳黃豆簽因護子心切，內心雖充滿恐懼，仍直接面對手持鐮
    刀之被告挺身護衛原告陳和泉，事後原告陳黃豆簽也因此生
    病多日。被告前揭恐嚇行為，致原告陳和泉、陳黃豆簽因極
    度恐懼、焦慮致精神受有痛苦。為此，爰依民法第184條、
    第195條規定，請求被告應賠償原告陳和泉非財產上之損害
    新臺幣(下同)80,000元、賠償陳黃豆簽非財產上之損害60,0
    00元。並聲明：被告應給付原告陳和泉80,000元；給付原告
    陳黃豆簽60,000元，及自起訴狀繕本送達之翌日起至清償日
    止，按週年利率百分之5計算之利息；併願供擔保准予假執
    行。
二、被告則以：被告認為自己並無過錯，且刑案判決判處被告罰
    金3,000元，故原告請求金額實屬過高，被告無能力給付等
    語，資為抗辯。並聲明：原告之訴駁回。
三、得心證事由：
  ㈠經查，原告陳和泉主張上開事實，業據提出臺灣臺南地方法
    院檢察署(臺南地檢署)109年度偵字第4446號起訴書影本為
    證，又被告所犯恐嚇危害安全罪，由本院刑事庭以109年度
    易字第483號(109易字483號)判處被告犯恐嚇危害安全罪，
    處罰金3,000元，如易服勞役，以1,000元折算1日，有本院
    上開刑事判決附卷可佐，堪信屬實。另原告陳黃豆簽主張因
    上揭被告與原告陳和泉間恐嚇事件發生時，伊也在場，同受
    被告恐嚇行為侵害云云，為被告所不否認，並參照本院109
    易字483號刑事判決書內理由欄，第貳項實體方面，第一段
    記載「訊據被告陳木清固坦承於前揭時間、地點，與告訴人
    發生爭執後有拿出鐵鎚，惟矢口否認向告訴人恫稱:『要和你
    輸贏、要給你好看』，辯稱：『我剛好騎機車回來，我家就在
    那裡，我係為保護陳保國才拿出鐵鎚，因為告訴人有拿出鐵
    管，陳保國是告訴人的二伯，兩人發生爭執，告訴人身為晚
    輩還大小聲，動不動就要打架，這些事情錄影帶裡面都有，
    我只是好意勸這是小事情，不要在那邊吵，吵到鄰居大家都
    知道，我會從置物箱拿出鐵鎚，是因為告訴人母親(即原告
    陳黃豆簽)說我兄嫂煮東西給我吃，罵我是乞丐，我才會再
    回頭，原本我要騎車離開了』等語」；同項第四段記載「告
    訴人(即原告陳和泉)亦自承:『陳木清本來要走了，我母親(
    即原告陳黃豆簽)好像說了什麼話，我也忘記了，陳木清回
    頭沒有說幾句話就嗆聲說要輸贏等，然後就從置物箱拿出彎
    彎的鐮刀要攻擊我』等情」，有本院109易字483號刑事判決
    書附卷可稽，可知悉被告原本欲離開現場，係因聽見原告陳
    黃豆簽對其所述上開言詞，才會回頭找原告，並從機車車廂
    內取出鐵槌(或鐮刀)，進而發生系爭恐嚇事件，而原告陳黃
    豆簽當時在場，被告係聽聞原告陳黃豆簽言語才做出系爭恐
    嚇行為，衡諸常情可推知，被告表面上針對原告陳和泉恐嚇
    ，然恐嚇對象如向外擴及在場原告陳黃豆簽亦不違反被告本
    意，是綜合上開事證，原告主張被告對原告陳和泉、陳黃豆
    簽2人為恐嚇行為之主張，堪信為真實。
  ㈡按因故意或過失，不法侵害他人之權利者，負損害賠償責任
    ；不法侵害他人之身體、健康、名譽、自由、信用、隱私、
    貞操，或不法侵害其他人格法益而情節重大者，被害人雖非
    財產上之損害，亦得請求賠償相當之金額，民法第184條第1
    項前段、第195條第1項前段定有明文。被告對原告2人以自
    機車置物箱內，取出以紅色塑膠袋包裝之鐮刀或鐵鎚後，恫
    稱：「要和你輸贏」、「要給你好看」之方式為恐嚇行為，
    業如上述，顯係向原告表達欲加害其生命或身體之意。衡諸
    社會通念，一般人看見手持無論是鐮刀或鐵鎚之人，並對其
    傳述前開內容時，實足以感受到生命、身體或健康可能被害
    之不安，並因此心生畏懼，使生活安全、意思決定之自由受
    到侵害。被告上開不法行為，既已侵害原告之人格自由，堪
    認原告精神上受有相當程度之痛苦，原告依前揭規定請求被
    告賠償非財產上之損害，自屬有據。
  ㈢慰藉金之賠償須以人格權遭遇侵害，使精神上受有痛苦為必
    要，其核給之標準固與財產上損害之計算不同，然非不可斟
    酌雙方身分資力與加害程度，及其他各種情形核定相當之數
    額（最高法院51年度台上字第223判例參照）；又法院於酌
    定慰撫金數額時，應斟酌加害人與被害人雙方之身分、資力
    與加害程度，及其他各種情形核定之（最高法院51年台上字
    第223號判例意旨參照）。原告因被告之恐嚇危害安全行為
    致其人格自由受損害，其主張因此受有精神上痛苦，堪可信
    實，自得請求被告賠償慰撫金。本件原告陳和泉係高中肄業
    ，108年度年所得約70多萬元(未申報所得稅)與股利4,400元
    ，及名下有不動產11筆；原告陳黃豆簽教育程度為不識字，
    目前從事農業，108年度有利息所得14,479元，名下無財產
    ；被告係國中肄業，目前從事馬達、電機工作，已婚，有1
    個成年女兒，目前獨居，108年度無所得、名下有汽車1輛等
    情，業經兩造於109年10月28日言詞辯論期間敘明，並本院
    依職權調閱被告個人戶籍資料查詢結果、兩造稅務電子閘門
    財產所得調件明細表，及本院109年度易字第483號刑事判決
    書等件在卷可查。本院審酌兩造之身分、地位、經濟能力、
    原告所受痛苦之程度，及原告人格自由受侵害等一切狀況，
    認原告陳和泉請求精神慰撫金80,000元；原告陳黃豆簽請求
    精神慰撫金60,000元，尚嫌過高，應以賠償原告陳和泉精神
    慰撫金60,000元；賠償原告陳黃豆簽精神慰撫金40,000元為
    當，逾此金額之請求，不應准許。
四、末按給付無確定期限者，債務人於債權人得請求給付時，經
    其催告而未為給付，自受催告時起，負遲延責任；其經債權
    人起訴而送達訴狀，或依督促程序送達支付命令，或為其他
    相類之行為者，與催告有同一之效力；遲延之債務，以支付
    金錢為標的者，債權人得請求依法定利率計算之遲延利息；
    應付利息之債務，其利率未經約定，亦無法律可據者，週年
    利率為5％，民法第229條第2項、第233條第1項前段及第203
    條分別定有明文。本件原告請求被告賠償之金額，並未定有
    給付之期限，而刑事附帶民事起訴狀繕本於109年6月16日由
    被告簽收，有刑事附帶民事起訴暨追加原告狀上之被告簽收
    紀錄可佐證，則原告請求自刑事附帶民事起訴狀繕本送達被
    告之翌日即109年6月17日起至清償日止，按週年利率5％計算
    之利息，應予准許。
五、綜上所述，原告本於侵權行為損害賠償之法律關係，請求被
    告賠償原告陳和泉60,000元；賠償原告陳黃豆簽40,000元，
    及均自109年6月17日起至清償日止，按週年利率5％計算之利
    息，為有理由，應予准許；逾此部分之請求則無理由，應予
    駁回。
六、本件係依民事訴訟法第427條第1項規定，適用簡易程序之簡
    易事件，所為被告部分敗訴之判決，依同法第389條第1項第
    3款之規定，應依職權宣告假執行。原告就此部分陳明願供
    擔保，聲請宣告假執行，應無必要。至於原告敗訴部分，其
    假執行之聲請已失所依附，應予駁回。本院併依同法第392
    條第2項，宣告被告得供擔保，免為假執行。
七、本件係原告提起刑事附帶民事訴訟，經本院刑事庭依刑事訴
    訟法第504條第1項規定裁定移送前來，依同條第2項之規定
    ，免納裁判費，於本院審理期間，亦未增生其他訴訟費用，
    爰不諭知訴訟費用之負擔。
中　　華　　民　　國　 109　　年　　11　　月　　18　　日
                  臺灣臺南地方法院新市簡易庭
                        法  官  夏明宇
以上正本係照原本作成。
如不服本判決，應於送達後20日內，向本院提出上訴狀並表明上
訴理由，如於本判決宣示後送達前提起上訴者，應於判決送達後
20日內補提上訴理由書（須按他造當事人之人數附繕本）。
中　　華　　民　　國　　109 　年　　11　　月　　19　　日
                        書記官  徐毓羚